臺灣臺中地方法院交通事件裁定　　　　95年度交聲字第1028號
原處分機關　交通部公路總局臺中區監理所
聲明異議人
即受處分人　甲○○
上列聲明異議人即受處分人因違反道路交通管理處罰條例案件，
對於交通部公路總局臺中區監理所於民國九十五年十月二日所為
之中監違字第裁６０－Ｕ00000000號處分，聲明異議，
本院裁定如下：
    主  文
原處分撤銷。
    理  由
一、原處分機關略以：聲明異議人即受處分人甲○○（下稱受處
    分人）於民國九十四年十二月十四日上午十一時許，駕駛車
    牌號碼ＰＧ─６８５６號自用小客車，在臺中縣潭子加工區
    ○○路處，經內政部警政署保安警察隊第二總隊第三大隊第
    二中隊查獲其因在設有禁止停車標線之處所停車而違規，遂
    依道路交通管理處罰條例第五十六條第一項第四款規定，製
    開保二警交字第Ｕ00000000號通知單逕行舉發在案
    ，嗣經原處分機關於九十五年十月二日依道路交通管理處罰
    條例第五十六條第一項第四款及違反道路交通管理事件統一
    裁罰基準及處理細則第四十三條、第四十四條及第六十七條
    規定，以中監違字第裁６０－Ｕ00000000號裁決書
    ，裁處罰鍰新臺幣（下同）一千二百元，於法並無不合云云
    。
二、聲明異議意旨略以：其尚未收到舉發違反道路交通管理事件
    通知單，就收到原處分機關之裁決書，且無確實違規之證明
    ，故對該舉發不服，爰聲明異議等語。
三、按對於違反道路交通管理處罰條例之行為，逕行舉發者，應
    按已查明之資料填註車牌號碼、車輛種類、車主姓名或名稱
    及地址，並於通知單上方空白處加註逕行舉發之文字後，由
    舉發機關送達被通知人，違反道路交通管理事件統一裁罰標
    準及處理細則第十一條第一項第三款定有明文。又處理違反
    道路交通管理事件，有關文書送達之程序，依行政程序法之
    規定，上開處理細則第五條定有明文。而行政程序法有關送
    達之規定，其中第七十二條規定「送達，於應受送達人之住
    居所、事務所或營業所為之。但在行政機關辦公處所或他處
    會晤應受送達人時，得於會晤處所為之。對於機關、法人、
    非法人之團體之代表人或管理人為送達者，應向其機關所在
    地、事務所或營業所行之。但必要時亦得於會晤之處所或其
    住居所行之。應受送達人有就業處所者，亦得向該處所為送
    達」；第七十三條規定「於應送達處所不獲會晤應受送達人
    時，得將文書付與有辨別事理能力之同居人、受僱人或應送
    達處所之接收郵件人員。前項規定於前項人員與應受送達人
    在該行政程序上利害關係相反者，不適用之。應受送達人或
    其同居人、受僱人、接受郵件人員無正當理由拒絕受領文書
    時，得將文書留置於應送達處所，以為送達」；第七十四條
    規定「送達，不能依前二條規定為之者，得將文書寄存送達
    地之地方自治或警察機關，並作送達通知書兩份，一份黏貼
    於應受送達人住居所、事務所、營業所或其就業處所門首，
    另一份交由鄰居轉交或置於該送達處所信箱或其他適當位置
    ，以為送達。前項情形，由郵政機關為送達者，得將文書寄
    存於送達地之郵政機關。寄存機關自收受寄存文書之日起，
    應保存三個月」。是行政程序法第七十四條「寄存送達」已
    明定以不能依第七十二條、第七十三條規定為送達者，始得
    為之。而行政程序法關於送達規定所稱之「住居所」係民法
    上之概念，以住所而言，自係指當事人依一定事實，足認以
    久住之意思，住於一定之地域者，即為設定其住所於該地；
    所謂「一定事實」，包括戶籍登記、居住情形等，而於無其
    他居住事實足以認定當事人之住居所時，尤應以戶籍登記資
    料為主要依據（參法務部（90）法律字第047647號函示意旨
    ），是以，應受送達人之車籍地址，應僅係作為應受送達處
    所之參考，若逕向該車籍地為送達，但招領逾期或應受送達
    人已遷離或不知去向，自應再向戶政機關查明應受送達人之
    受送達人住居所、營業所、事務所或其他應為送達處所為送
    達，而無人收受時，始得依行政程序法第七十四條規定為寄
    存送達。而上開規定無非在使逕行舉發之違規人（受處分人
    ）得以釐清責任歸屬，及以最低處罰準於限期內自動繳納罰
    款，是受處分人自應先收受「舉發違反道路交通管理事件通
    知單」之通知，其始知悉應到案日期，否則受處分人即無從
    知悉應到案日期，舉發機關應先合法送達舉發違反道路交通
    管理事件通知單予受處分人，處分機關所為逕行裁決始為適
    法，苟主管機關未經合法送達逕行裁決，其裁決程序即屬不
    適法，合先敘明。
四、本件受處分人所有車牌號碼ＰＧ─６８５６號自用小客車於
    前揭時、地在設有禁止停車標線處所停車之違規事實，固有
    內政部警政署保安警察第二總隊第三大隊第二中隊九十五年
    十月二十日保二（三）（２）警字第○九五○○○二一三八
    號函附保二警交字第Ｕ00000000號舉發違反道路交
    通管理事件通知單及採證照片各一份在卷足憑，惟本件受處
    分人違規係由舉發員警依採證相片逕行舉發，自應由原舉發
    機關依上開程序送達始為合法，而交通違規行為之舉發通知
    性質上核屬公法上有相對人之書面意思通知，依法應適用行
    政程序法第六十七條至第九十一條關於送達之規定，送達於
    受通知之人時，始完成舉發程序而發生效力，亦即舉發手續
    是否完成，應以舉發之意思表示送達於受處分人為要件。然
    本件受處分人自九十三年六月十六日起即設籍於「臺中縣太
    平市○○路四八巷六號十樓之四」，且受處分人亦於九十四
    年八月十一日向原處分機關申請通信地址更改為上開地址，
    此有卷附之法務部戶役政連結作業系統個人資本資料一份及
    交通部公路總局臺中區監理所九十五年十一月二日中監車字
    第○九五○一一八○七○號函一份在卷可稽，然原舉發機關
    未盡查核之責，於寄送上開舉發違反道路交通管理事件通知
    單時，仍依車牌號碼ＰＧ─６８５６號自用小客車之車籍地
    址予以寄送，且於信封上將該地址誤載為「臺中縣大里市○
    ○街八十弄二三號」（該車籍地址為為臺中縣大里市○○○
    ○街八十弄二三號，有汽車車籍查詢一份存卷足參，並非信
    封上記載之華「城」街），致上開通知單依上址寄送之結果
    因「遷移不明」無法送達而遭退件等情，亦有內政部警政署
    保安警察第二總隊第三大隊第二中隊前開函送之信封一份在
    卷可證，則原舉發單位郵寄之地址既非受處分人之住居所，
    復未依法查詢受處分人之最新住居所地址重新送達，即逕將
    該通知單暫存於該分隊，於法尚有未合，自不發生通知單已
    合法送達於受處分人之效力。惟原處分機關未查，逕依道路
    交通管理處罰條例第五十六條第一項第四款及違反道路交通
    管理事件統一裁罰基準及處理細則第四十三條、第四十四條
    及第六十七條之規定，裁處受處分人罰鍰一千二百元，即有
    未合。此外，並無其他證據足以證明受處分人確曾收受上開
    舉發違反道路交通管理事件通知單，審之本件逕行舉發違反
    道路交通管理事件通知單應先行送達受處分人，其程序始為
    適法，已如前述，從而，受處分人之異議為有理由，自應由
    本院將原處分撤銷，由原處分機關詳為審究後，另為適法之
    處分。
五、爰依道路交通管理處罰條例第八十七條第二項，道路交通案
    件處理辦法第二十條，裁定如主文。
中　　華　　民　　國　　96　　年　　3 　　月　　26　　日
                    交通法庭  法　官　周瑞芬
以上正本證明與原本無異
如不服本裁定應於送達後五日內向本院提出抗告狀
　  　　　　　　　　　　　　  書記官　何俞瑩
中　　華　　民　　國　　96　　年　　3 　　月　　26　　日
